臺灣苗栗地方法院民事裁定　　　　　　 100年度監宣字第91號
聲　請　人　張國均
相　對　人　張水松
關　係　人　張秀華
上列聲請人聲請監護宣告事件，本院裁定如下：
  主    文
宣告相對人張水松（民國○○年○○月○○日生，身分證統一編號：Ｚ0
00000000號）為受監護宣告之人。
選定聲請人張國均（民國○○年○○月○○日生，身分證統一編號：Ｚ0
00000000號）為受監護宣告人之監護人。
選定關係人張秀華（民國○○年○ 月○ 日生，身分證統一編號：Ｚ0
00000000號）為會同開具財產清冊之人。
程序費用新台幣壹仟元由受監護宣告之人負擔。
    理    由
一、按對於因精神障礙或其他心智缺陷，致不能為意思表示或受
    意思表示，或不能辨識其意思效果者，法院得因本人、配偶
    、四親等之親屬，最近1 年有同居事實之其他親屬、檢察官
    、主管機關或社會福利機構之聲請，為監護之宣告，民法第
    14條第1 項定有明文。次按，受監護宣告之人應置監護人；
    法院為監護之宣告時，應依職權就配偶、四親等內之親屬、
    最近1 年有同居事實之其他親屬、主管機關、社會福利機構
    或其他適當之人選定1 人或數人為監護人，並同時指定會同
    開具財產清冊之人；法院選定監護人時，應依受監護宣告之
    人之最佳利益，優先考量受監護宣告之人之意見，審酌一切
    情狀，並注意下列事項：一、受監護宣告之人之身心狀態與
    生活及財產狀況。二、受監護宣告之人與其配偶、子女或其
    他共同生活之人間之情感狀況。三、監護人之職業、經歷、
    意見及其與受監護宣告之人之利害關係。四、法人為監護人
    時，其事業之種類與內容，法人及其代表人與受監護宣告之
    人之利害關係，民法第1110條、第1111條第1 項、第1111條
    之1 定有明文。
二、聲請人主張略以：相對人為聲請人之長兄，因相對人自93年
    10月起罹患精神分裂症，雖經送醫住院治療，仍不見起色，
    已因精神障礙或心智缺陷致不能為意思表示或受意思表示，
    或不能辨識其意思表示之效果之程度，為此請求宣告相對人
    為受監護宣告之人，及選任聲請人為相對人之監護人等語，
    業據其提出與所述相符之戶籍謄本、殘障手冊、親屬系統表
    等件為證。另本院於100 年12月2 日上午9 時30分許，至為
    恭紀念醫東興院區實施鑑定程序，現場有為恭紀念醫院黃照
    醫師、聲請人張國均等人在場，法官當場審驗相對人之心神
    狀況，並在醫師面前訊問相對人，相對人雖能回答簡單之問
    題，惟無法正確說明自己之年籍資料。又經鑑定人黃照醫師
    初步表示略以：相對人最近一次智力測驗得分43分，一般正
    常平均100 分，上下20分都屬正常，70分以下，為智能不足
    ，相對人屬於中度智能不足，加上精神症狀，想法不合邏輯
    ，生活自理能力不足，會喝自己的尿，吃飯、洗澡均需旁人
    協助，對於環境控制力不足，符合重度多重障礙，已達監護
    宣告之程度等語，此有本院100 年12月2 日於為恭紀念醫院
    所製作之勘驗筆錄附卷可稽。
三、另上開醫師製作之簡易精神鑑定報告載明：相對人首次發病
    於40歲左右，至今已10餘年，社會退縮，自言自語，人身清
    潔及日常自我照顧能力退化，需隨時有人協助其日常生活。
    相對人於鑑定時，外表衣著明顯凌亂，眼神少接觸，左顧右
    盼，身上有明顯尿騷味，除自己與家人之名字外，對自身之
    基本年籍資料不清楚，表情平淡，精神運動略顯遲緩，對問
    話反應遲鈍，說話片段，思考鬆散，無明顯焦慮或憂鬱情緒
    ，偶有自言自語、聽幻覺之表現；99年3 月相對人進行WAIS
    -III智能測驗顯示有中度智能不足（IQ＝43），顯示認知功
    能、語言表達、理解力及執行能力均明顯退化；整體而言，
    相對人目前對一般事物的理解、認知、判斷及自我控制能力
    極度受損，故其「辨別行為是非」及「依辨別而為行為」之
    能力完全不足，已達完全不能意思表示或辨識意思表示效果
    ，為符合受監護宣告之人等語，此有為恭紀念醫院100 年12
    月8 日為恭醫字1000001160號函檢附簡易精神鑑定報告書1
    份在卷可參。綜觀上情，足認相對人確因精神障礙或其他心
    智缺陷，致不能為意思表示或受意思表示，或不能辨識其意
    思表示之效果，爰宣告相對人張水松為受監護宣告之人。
四、茲審酌相對人未結婚無配偶，父母親均已過世；又聲請人張
    國均為相對人之胞弟，乃相對人最近之親屬，表示願意負起
    將來照顧相對人之責任，相對人之弟弟張國泉及妹妹張秀華
    亦出具同意書表示贊同由聲請人擔任相對人之監護人，目前
    相對人之醫療照顧亦無疏忽不當之處，此有戶籍謄本、同意
    書可資證明。復參酌苗栗縣政府訪視調查報告略以：相對人
    平時有幻聽、幻覺、胡言亂語、隨意跟隨陌生人，無法與人
    正常交談，病況嚴重時，甚至會食用自己排泄物或過度飲水
    ，但能認得家人，目前有父母親遺留之遺產約新台幣（下同
    ）100 萬元及位於大同區西勢美南樓房一棟，每月領有身心
    障礙基本保障年金4,000 元，聲請人已婚，育有2 名子女，
    因基於血緣關係，願意擔起照顧相對人之責，評估聲請人應
    具財力及能力擔任相對人之監護人等語。茲審酌相對人之身
    心狀態與生活及財產狀況、與子女或其他共同生活之人間之
    情感狀況，及審酌監護人之職業、經歷、意見及其與相對人
    之利害關係，爰選定聲請人張國均為相對人之監護人，另關
    係人張秀華為受監護宣告人之胞妹，同意擔任會同開具財產
    清冊之人，爰依上揭規定，指定張秀華為會同開具財產清冊
    之人。
五、末按，監護人於執行有關受監護人之生活、護養療治及財產
    之職務時，應尊重受監護人之意思，並考量其身心狀況與生
    活狀況；監護開始時，監護人對於受監護人之財產，應依規
    定會同本院選定開具財產清冊之人，於2 月內開具財產清冊
    ，並陳報法院；於前條之財產清冊開具完成並陳報法院前，
    監護人對於受監護人之財產僅得為管理上必要之行為；監護
    人對於受監護人之財產，非為受監護人之利益，不得使用、
    代為或同意處分；監護人代理受監護人購置或處分不動產，
    或就其居住之建築物或基地出租、供他人使用或終止租賃，
    非經法院許可，不生效力；新修正民法第1112條、第1113條
    准用第1099條、第1099-1、第1101條第1 項及第2 項之規定
    甚明，請參照辦理。
六、依民事訴訟法第608條第1項，裁定如主文。
中    華    民    國   100    年    12    月    30    日
                  家事法庭    法  官  李麗萍
以上正本係照原本作成。
如不服本裁定關於選定監護人及指定會同開具財產清冊之人等部
分，應於送達後10日內向本院提出抗告狀，並應繳納抗告費新臺
幣1000元；其餘關於宣告監護之部分，不得抗告。
                              書記官  陳慧玲
中    華    民    國   100    年    12    月    30    日